ACORDAO-COMPLETO-2461574

ACÓRDÃO 5934/2021 ATA 11/2021 - SEGUNDA CÂMARA

VISTOS, relatados e discutidos estes autos sobre o Pedido de Reexame em Aposentadoria interposto por Maria Lúcia de Azevedo Botelho, contra o Acórdão 6899/2020-TCU-Segunda Câmara.
ACORDAM os Ministros do Tribunal de Contas da União, reunidos em Sessão da Segunda Câmara, ante as razões expostas pelo Relator, e com fundamento nos art. 48, parágrafo único, combinado com o parágrafo único do art. 32 e o art. 33 da Lei 8.443/1992, em:
9.1. conhecer do pedido de reexame para, no mérito, rejeitá-lo;
9.2. dar ciência à recorrente, à Universidade Federal do Triângulo Mineiro (UFTM) e aos demais interessados a respeito do inteiro teor deste acórdão, informando-os que esta deliberação, acompanhada do Relatório e do Voto que a fundamentam, estão disponíveis para consulta no endereço www.tcu.gov.br/acordaos, além de esclarecer que, caso requerido, este Tribunal poderá fornecer sem custos as correspondentes cópias impressas.

Pedido de reexame interposto por Maria Lucia de Azevedo Botelho.

Segunda Câmara

3. Interessados/Responsáveis/Recorrentes:
	3.1. Recorrente: Maria Lúcia de Azevedo Botelho (CPF XXX.799.716-XX)

13.1. Ministros presentes: Bruno Dantas (Presidente), Augusto Nardes, Aroldo Cedraz e Raimundo Carreiro (Relator).
13.2. Ministros-Substitutos presentes: Marcos Bemquerer Costa e André Luís de Carvalho.

RAIMUNDO CARREIRO

Ministra Ana Arraes

Adoto como Relatório, a instrução feita no âmbito da Secretaria de Recursos - Serur (peça 34) , a qual obteve a concordância dos dirigentes da Unidade Técnica (peças 35 e 36) , verbis:
INTRODUÇÃO
1.	Trata-se de pedido de reexame (peça 21) interposto pela Sra. Maria Lúcia de Azevedo Botelho, ex-servidora da UFTM, contra o Acórdão 6899/2020-TCU-Segunda Câmara (peça 10) , Rel. Min. Ana Arraes.
1.1.	A deliberação recorrida apresenta o seguinte teor:
VISTOS, relatados e discutidos atos de aposentadoria de ex-servidores da Universidade Federal do Triângulo Mineiro. 
ACORDAM os ministros do Tribunal de Contas da União, reunidos em sessão da 2ª Câmara, ante as razões expostas pela relatora, e com fundamento nos arts. 71, inciso III e IX, da Constituição Federal, 1º, inciso V, 39, inciso II, e 45 da Lei 8.443/1992, 1º, inciso VIII, 259, inciso II, 260, §§1º e 2º, 261 e 262 do Regimento Interno, 8º, caput, da Resolução TCU 206/2007 e 19, inciso II e §§ 2º e 3º, da Instrução Normativa TCU 78/2018, bem como na Súmula TCU 106, em: 
9.1. considerar legal o ato de concessão de aposentadoria a Luci Regina Ribeiro Rezende e determinar-lhe registro; 
9.2. considerar ilegais os atos de concessão de aposentadoria a Leopoldo Prézia de Araújo e Maria Lúcia de Azevedo Botelho e recusar-lhes registro; 
9.3. dispensar a reposição das importâncias indevidamente recebidas de boa-fé pelos beneficiários dos atos impugnados até a data da notificação desta deliberação à unidade jurisdicionada; 
9.4. determinar à Universidade Federal do Triângulo Mineiro, em relação aos atos considerados ilegais, que: 
9.4.1. no prazo de 15 (quinze) dias, a contar da ciência desta deliberação, cesse pagamentos decorrentes dos atos, sob pena de ressarcimento das quantias pagas indevidamente e responsabilização solidária da autoridade competente, ajustando o valor da rubrica "82375 VENC.BAS.COMP.ART.15 L11091/05" nos proventos de Leopoldo Prézia de Araújo e Maria Lúcia de Azevedo Botelho para R$ 94,78 e R$ 179,40, respectivamente; 
9.4.2. comunique aos interessados a deliberação deste Tribunal e os alerte de que o efeito suspensivo proveniente de eventual interposição de recursos no TCU não os eximirá da devolução dos valores indevidamente recebidos após a notificação, em caso de desprovimento dos apelos; 
9.4.3. no prazo de 30 (trinta) dias, a contar da ciência deste acórdão: 
9.4.3.1. encaminhe a este Tribunal, por cópia, comprovante da data em que os interessados dele tomarem conhecimento; e 
9.4.3.2. emita novos atos, em que seja suprimida a irregularidade verificada, e os submeta ao TCU para nova apreciação. 
HISTÓRICO
2.	O ato de aposentadoria em questão foi julgado ilegal porque a decisão recorrida asseverou que houve erro nos cálculos referentes ao valor da rubrica "82375 VENC. BAS.COMP.ART.15 L11091/05", como se observa nos seguintes trechos do voto condutor:
2.	A Secretaria de Fiscalização de Pessoal - Sefip, em instrução endossada pelo Ministério Público junto ao TCU - MPTCU, propôs a legalidade do ato de Luci Regina Ribeiro Rezende e a ilegalidade dos atos de Leopoldo Prézia de Araújo e Maria Lúcia de Azevedo Botelho, em razão do pagamento da rubrica "82375 VENC. BAS. COMP. ART. 15 L 11091/05", em valores superiores aos devidos. 
3.	Manifesto-me de acordo com os pareceres e incorporo seus fundamentos como minhas razões de decidir. 
4.	A referida rubrica se refere à parcela complementar da remuneração prevista no art. 15 da Lei 11.091/2005, que dispôs sobre o Plano de Carreira dos Cargos Técnico-Administrativos em Educação, no âmbito das Instituições Federais de Ensino. 
5.	Como bem demonstrou a Sefip, após a absorção da parcela complementar estabelecida pelo §3º do citado artigo, por ocasião da reorganização ou reestruturação da carreira ou tabela remuneratória, e a interrupção de tal absorção, determinada pela MP 432, de 14/5/2008, o resíduo existente e que deve ser pago a Leopoldo Prézia de Araújo e Maria Lúcia de Azevedo Botelho é de R$ 94,78 e R$ 179,40, respectivamente, e não os valores de R$ 203,08 e R$ 390,89, que constam dos atos de aposentadoria e estão sendo pagos até a presente data. 
6.	Com fundamento na Súmula TCU 106, cabe dispensar a devolução dos valores indevidamente recebidos de boa-fé. 
7.	Por fim, destaco que os atos em análise ingressaram no TCU há menos de cinco anos. Assim, não se fez necessária a instauração do contraditório, segundo o entendimento estabelecido pelo Acórdão 587/2011-TCU-Plenário, de relatoria do ministro Valmir Campelo.
2.1.	Irresignada, a recorrente apresentou o pedido de reexame com os argumentos a serem analisados a seguir. 
ADMISSIBILIDADE
3.	Reitera-se o exame de admissibilidade realizado pelo Sar/Serur (peça 185) , que opinou pelo conhecimento do recurso, nos termos do artigo 48 da Lei 8.443/1992, c/c os artigos 285 e 286, parágrafo único, do RI/TCU, suspendendo-se os efeitos dos itens 9.2, 9.4, 9.4.1, 9.4.3 e 9.4.3.2 do Acórdão 6899/2020-TCU-Segunda Câmara em relação à recorrente. O Excelentíssimo Senhor Ministro Raimundo Carreiro, mediante despacho de peça 27, concordou com esta unidade técnica.
MÉRITO	
4. Delimitação
4.1	Constitui objeto do presente pedido de reexame definir se:
	a) houve violação aos princípios da segurança jurídica, do direito adquirido e da proteção ao ato jurídico perfeito;
	b) houve a incidência da decadência prevista no art. 54 da Lei 9.784/1999 e da prescrição prevista no Código Civil;
	c) houve violação aos princípios da ampla defesa e do contraditório;
	d) se os valores expressos no ato de aposentadoria devem ser considerados legais. 
5. 	Da segurança jurídica e do direito adquirido
5.1.	Aduz-se ter havido violação aos princípios da segurança jurídica e do direito adquirido, com base nos seguintes argumentos:
5.2.	Os direitos concedidos à interessada, no que tange à percepção da rubrica vencimento básico complementar, devem ser mantidos em atenção aos princípios do direito adquirido, do ato jurídico perfeito e da coisa julgada, insculpidos no artigo 5º, inciso XXXVI da Constituição Federal, o qual garante que a lei deve respeitar tais postulados.
5.3.	O princípio da segurança jurídica, ao lado dos princípios da proteção à confiança do cidadão no Estado, da coisa julgada administrativa e da legalidade, coincide com os próprios fins do Estado como concebido pelas sociedades modernas, na medida em que os indivíduos têm a necessidade de poder prever a ação dos poderes públicos numa ou noutra direção, possibilitando que possam eles preparar o seu futuro (inclusive a sua subsistência) em direta relação com a ação estatal.
Análise:
5.4.	Cabe lembrar que a sedimentada jurisprudência da Suprema Corte é no sentido de classificar como ato complexo a concessão de aposentadoria, reforma ou pensão, consoante os seguintes julgados (RMS 3881/SP, MS 19875/DF, RE 195861/ES e MS 23665/DF) .
5.5.	Assim, sendo o ato de aposentadoria e/ou pensão complexo, este somente passa a estar plenamente formado (perfeito) , válido (aferição da legalidade com reflexo de definitividade perante a Administração) e eficaz (plenamente oponível a terceiros, deixando de apresentar executoriedade provisória) quando recebe o registro pela Corte de Contas. Tal entendimento decorre do disposto no inciso III do art. 71 da Constituição Federal, que estabelece que compete ao Tribunal de Contas da União apreciar, para fins de registro, a legalidade dos atos de admissão, assim como a concessão de aposentadoria, reforma ou pensão.
5.6.	Nessa perspectiva, impõe-se reconhecer que referidos atos possuem natureza precária, razão pela qual, até que haja o efetivo julgamento e o consequente registro pela Corte de Contas, não há que se falar em direito adquirido, ato jurídico perfeito, proteção da confiança, ou em irredutibilidade dos proventos, tendo em vista a ausência de aperfeiçoamento e definitividade dos atos.
5.7.	A propósito do tema, colaciona-se entendimento esposado pela Corte Constitucional ao decidir no âmbito do RE-195.861/ES:
APOSENTADORIA - ATO ADMINISTRATIVO DO CONSELHO DA MAGISTRATURA - NATUREZA - COISA JULGADA ADMINISTRATIVA - INEXISTÊNCIA. O ato de aposentadoria exsurge complexo, somente se aperfeiçoando com o registro perante a Corte de Contas. Insubsistência da decisão judicial na qual assentada, como óbice ao exame da legalidade, a coisa julgada administrativa. (grifos acrescidos) 
5.8.	No caso em apreço, não houve os respectivos registros em razão da constatação de ilegalidade nos atos, o que afasta, por si só, a presunção de legitimidade dos atos administrativos que concederam os benefícios aos recorrentes, não havendo, assim, que se falar em violação da segurança jurídica, de proteção da confiança, de direito adquirido ou de proteção ao ato jurídico perfeito. 
5.9.	Quanto à boa-fé dos recorrentes, tenha-se presente que foi considerada ao se dispensar a devolução dos valores indevidamente recebidos, nos termos do acórdão recorrido.
5.10.	É sobremodo importante ressaltar que este Tribunal tem o poder/dever de apreciar, para fins de registro, os atos de aposentadoria na esfera federal, nos termos do art. 71 da Lei Maior. Esta prerrogativa não pode ser infirmada pela sobreposição dos princípios da razoável duração do processo e da eficiência na Administração Pública.
5.11.	Por conseguinte, opina-se pela rejeição dos argumentos apresentados.
6. 	Da decadência e da prescrição
6.1.	A recorrente aduz que teria incidido a decadência e a prescrição, com base nos seguintes argumentos:
6.2.	A questão da prescrição está disposta no artigo 54 da Lei 9.784/99. Da leitura do dispositivo, confrontado com os fatos apresentados no presente processo e tendo em vista que a implementação do vencimento básico complementar na remuneração da interessada teve início de vigência em maio de 2005, ter-se-ia que a pretensão de alteração da referida rubrica estaria prescrita, haja vista a ausência de qualquer indicio ou alegação de má-fé da interessada.
6.3.	Diante do exposto, alega que deve ser reconhecida a prescrição do direito da administração de anular o ato administrativo de concessão e pagamento da rubrica vencimento básico complementar no valor de R$ 390,89 (trezentos e noventa reais e oitenta e nove centavos) .
Análise:
6.4.	Quanto à decadência administrativa, essa só é configurada quando o processo não é julgado após 5 anos contados de sua chegada ao TCU. 
6.5.	Pacificando de vez o tema, o STF fixou a seguinte tese de repercussão geral (tema 445) , no bojo no RE 636.553, de relatoria do Min. Gilmar Mendes:
Em atenção aos princípios da segurança jurídica e da confiança legítima, os Tribunais de Contas estão sujeitos ao prazo de 5 anos para o julgamento da legalidade do ato de concessão inicial de aposentadoria, reforma ou pensão, a contar da chegada do processo à respectiva Corte de Contas. (destacou-se) 
6.6.	Assim, como os atos em reexame foram enviados ao TCU apenas em 29/2/2016 (peça 5, p. 1) e apreciados na Sessão Telepresencial de 30/6/2020 (peça 10) , não há que se falar em decadência administrativa nem em prescrição quinquenal, nem em obrigatoriedade de oitivas prévias dos interessados.
6.7.	Por conseguinte, propõe-se a rejeição dos argumentos apresentados.
7. 	Da ampla defesa e do contraditório
7.1.	A recorrente alega que a decisão ora recorrida viola o contraditório e a ampla defesa, com os seguintes argumentos:
7.2.	Verifica-se que a interessada não foi cientificada de qualquer ato do processo, mas tão somente do acórdão proferido, o qual considerou ilegal o ato de sua aposentadoria. Neste contexto, cumpre salientar que os princípios do contraditório e da ampla defesa não podem ser renegados, como alerta o Ministro Alexandre de Moraes em seu voto no RE 636.553/RS.
Análise:
7.3.	Sobre a eventual afronta aos princípios da ampla defesa e do contraditório, imprescindível se faz recorrer ao texto da Súmula Vinculante nº 3, que assim dispõe:
Nos processos perante o Tribunal de Contas da União asseguram-se o contraditório e a ampla defesa quando da decisão puder resultar anulação ou revogação de ato administrativo que beneficie o interessado, excetuada a apreciação da legalidade do ato de concessão inicial de aposentadoria, reforma e pensão... (grifos acrescidos) 
7.4.	Da clara dicção do enunciado supratranscrito, conclui-se que o contraditório e a ampla defesa não são necessários na análise da legalidade de atos de aposentadoria como este em reexame. O mencionado voto do Ministro Alexandre de Moraes no RE 636.553/RS, apenas alude a uma consagrada exceção: "após cinco anos, exigir-se-ia, a meu ver - o entendimento que eu tenho do voto de Sua Excelência, o Ministro Gilmar -, o contraditório e a ampla defesa".
7.5. 	Contudo, o ato em análise ingressou no TCU há menos de cinco anos (item 6.6 supra) . Assim, não se fez necessária a instauração do contraditório, segundo o entendimento estabelecido pelo Acórdão 587/2011-TCU-Plenário, de relatoria do ministro Valmir Campelo.
7.6.	Por todo o exposto, não merece prosperar o argumento da recorrente. 
8. 	Da legalidade do valor constante no ato de aposentadoria em reexame
8.1.	A recorrente alega que a referida "rubrica está de acordo com a legislação aplicável ao caso" (peça 21, p. 10) . Segundo ela, as leis que previram os aumentos - os quais a decisão recorrida entende que deveriam ter resultado na absorção de parte da rubrica e sua consequente diminuição - também dispuseram no sentido de que a parcela discutida não seria absorvia por tais aumentos. 
8.2.	Nesse sentido, alega o seguinte (peça 21, p. 11) :
A Lei 11.784/08, por sua vez, determinou em seu artigo 13 que a "parcela complementar de que tratam os §§ 2o e 3o do art. 15 da Lei no 11.091, de 12 de janeiro de 2005, não será absorvida por força dos aumentos remuneratórios decorrentes das alterações realizadas na Lei nº 11.091, de 12 de janeiro de 2005, em virtude das alterações impostas pelos arts. 12 e 15 desta Lei".
Neste mesmo sentido, a Lei 12.772/12, assim dispôs em seu artigo 43:
 (...) 
Assim sendo, não há qualquer correção a ser feita quanto ao valor pago a tal título, eis que, nos termos dos referidos diplomas, foi afastada a sua absorção por força dos aumentos remuneratórios instituídos.
Análise:
8.3.	A alegação da recorrente não merece prosperar. Como bem apontado no voto condutor da decisão recorrida (peça 11) , bem como em seu relatório (peça 12) , o resíduo existente e que deve ser pago à recorrente é de R$ 179,40, e não o valor de R$ 390,89, que consta do ato de aposentadoria.
8.4.	No relatório (peça 12, p. 3) , lê-se o seguinte:
24. No caso concreto, há que se verificar se a parcela complementar paga atualmente à Sra. Maria Lúcia de Azevedo Botelho, no valor de R$ 390,89, corresponde ao resíduo existente na data da publicação da MP 431, de 14/5/2008, que interrompeu a absorção da referida parcela. 
 (...) 
29. Em dezembro de 2007, o vencimento básico da inativa foi majorado para R$ 2.028,23, entretanto ela continuou recebendo a rubrica Siape '82375 VENC.BAS.COMP.ART.15 L11091/05', no valor inalterado de R$ 390,89. Assim, para permanecer de acordo com o disposto no art. 15 da Lei 11.091/2005, o VBC deveria ter sido reduzido para R$ 252,42, o que, todavia, não aconteceu. 
30. Em março de 2008, com a edição do 'regulamento específico' (cf. art. 15, § 4º) , deu-se a efetivação do enquadramento por nível de capacitação, previsto no inciso III do art. 26 da Lei, enquadramento esse que encerrou a implantação gradual do plano de carreira e, por força do art. 15, § 3º, da norma, também deveria ensejar a absorção da parcela complementar. E esse também é o entendimento do Tribunal (Acórdão 2069/2017-TCU-Primeira Câmara, de relatoria do Ministro Benjamin Zymler) .
31. O primeiro acréscimo subsequente, já sem impacto sobre a parcela complementar, apenas ocorreu com a edição da Lei 11.784/2008, cujos efeitos financeiros tiveram início em maio/2008.
32. Assim, em março de 2008, o vencimento básico da ex-servidora subiu para R$ 2.101,25, entretanto ela continuou recebendo a rubrica Siape '82375 VENC.BAS.COMP.ART.15 L11091/05', no valor inalterado de R$ 390,89. Assim, para permanecer de acordo com o disposto no art. 15 da Lei 11.091/2005, o VBC deveria ter sido reduzido para R$ 179,40, o que, todavia, não aconteceu.
33. Portanto, o ato deve ser considerado ilegal com negativa de registro e determinação à UFTM para que ajuste o valor da referida parcela.
8.4.	Como se observa, os aumentos que justificam a redução do VBC aconteceram em dezembro de 2007 e março de 2008. Assim, ambos foram anteriores às Leis 11.784/08 (de 22 de setembro de 2008) e 12.772/12, as quais foram utilizadas pela recorrente na tentativa de justificar a manutenção do valor do VBC. 
8.5.	Logo, sendo tais normas posteriores aos aumentos recebidos pela recorrente, não merecem prosperar os argumentos por ela apresentados. 
CONCLUSÃO
9.	Diante do exposto, conclui-se que:
	a) não houve violação aos princípios da segurança jurídica, do direito adquirido e da proteção ao ato jurídico perfeito;
	b) não houve a incidência da decadência prevista no art. 54 da Lei 9.784/1999 e da prescrição prevista no Código Civil;
	c) não houve violação aos princípios da ampla defesa e do contraditório;
	d) os valores expressos no ato de aposentadoria não devem ser considerados legais;
9.1.	Nesse sentir, é de se propor a negativa de provimento do presente recurso.
PROPOSTA DE ENCAMINHAMENTO
10.	Diante do exposto, com base no art. 48 da Lei n. 8.443/92, submete-se o presente processo à consideração superior, propondo a adoção das seguintes medidas:
	a) conhecer do pedido de reexame e, no mérito, negar-lhe provimento;
	b) cientificar os recorrentes e os demais interessados do acórdão que vier a ser prolatado, ressaltando-se que o relatório e o voto que o acompanharem podem ser consultados no endereço www.tcu.gov.br/acordaos, no dia seguinte ao de sua oficialização.
É o Relatório.

Não atuou

PESSOAL. PEDIDO DE REEXAME EM APOSENTADORIA. CONHECIMENTO. PAGAMENTO DE RUBRICA EM VALOR SUPERIOR AO DEVIDO. ILEGALIDADE. PEDIDO DE REEXAME. ARGUMENTOS INSUFICIENTES PARA ALTERAR O ACÓRDÃO RECORRIDO. NEGAÇÃO DE PROVIMENTO. CIÊNCIA.

APOSENTADORIA (APOS)

Secretaria de Recursos (Serur) e Secretaria de Fiscalização de Pessoal (Sefip)

Versa o presente feito sobre Pedido de Reexame em Aposentadoria interposto por Maria Lúcia de Azevedo Botelho (peça 21) , contra o  Acórdão 6899/2020-TCU-Segunda Câmara (peça 10) , relatado pela Ministra Ana Arraes, por meio do qual este Tribunal reconheceu a ilegalidade do ato de concessão de sua aposentadoria, com fundamento com fundamento nos arts. 71, inciso III e IX, da Constituição Federal, 1º, inciso V, 39, inciso II, e 45 da Lei 8.443/1992, 1º, inciso VIII, 259, inciso II, 260, §§1º e 2º, 261 e 262 do Regimento Interno, 8º, caput, da Resolução TCU 206/2007 e 19, inciso II e §§ 2º e 3º, da Instrução Normativa TCU 78/2018, bem como na Súmula TCU 106.
2.	Por meio da citada deliberação, decidiu-se conforme teor abaixo reproduzido:
VISTOS, relatados e discutidos atos de aposentadoria de ex-servidores da Universidade Federal do Triângulo Mineiro. 
ACORDAM os ministros do Tribunal de Contas da União, reunidos em sessão da 2ª Câmara, ante as razões expostas pela relatora, e com fundamento nos arts. 71, inciso III e IX, da Constituição Federal, 1º, inciso V, 39, inciso II, e 45 da Lei 8.443/1992, 1º, inciso VIII, 259, inciso II, 260, §§1º e 2º, 261 e 262 do Regimento Interno, 8º, caput, da Resolução TCU 206/2007 e 19, inciso II e §§ 2º e 3º, da Instrução Normativa TCU 78/2018, bem como na Súmula TCU 106, em: 
9.1. considerar legal o ato de concessão de aposentadoria a Luci Regina Ribeiro Rezende e determinar-lhe registro; 
9.2. considerar ilegais os atos de concessão de aposentadoria a Leopoldo Prézia de Araújo e Maria Lúcia de Azevedo Botelho e recusar-lhes registro; 
9.3. dispensar a reposição das importâncias indevidamente recebidas de boa-fé pelos beneficiários dos atos impugnados até a data da notificação desta deliberação à unidade jurisdicionada; 
9.4. determinar à Universidade Federal do Triângulo Mineiro, em relação aos atos considerados ilegais, que: 
9.4.1. no prazo de 15 (quinze) dias, a contar da ciência desta deliberação, cesse pagamentos decorrentes dos atos, sob pena de ressarcimento das quantias pagas indevidamente e responsabilização solidária da autoridade competente, ajustando o valor da rubrica "82375 VENC.BAS.COMP.ART.15 L11091/05" nos proventos de Leopoldo Prézia de Araújo e Maria Lúcia de Azevedo Botelho para R$ 94,78 e R$ 179,40, respectivamente; 
9.4.2. comunique aos interessados a deliberação deste Tribunal e os alerte de que o efeito suspensivo proveniente de eventual interposição de recursos no TCU não os eximirá da devolução dos valores indevidamente recebidos após a notificação, em caso de desprovimento dos apelos; 
9.4.3. no prazo de 30 (trinta) dias, a contar da ciência deste acórdão: 
9.4.3.1. encaminhe a este Tribunal, por cópia, comprovante da data em que os interessados dele tomarem conhecimento; e 
9.4.3.2. emita novos atos, em que seja suprimida a irregularidade verificada, e os submeta ao TCU para nova apreciação.
3.	Inconformada, a Srª. Maria Lúcia de Azevedo Botelho interpôs o presente recurso, por meio do qual, entre outros pontos, argumenta que houve:
	a) violação dos princípios da segurança jurídica, do direito adquirido, da proteção ao ato jurídico perfeito, da ampla defesa e do contraditório; 
	b) decadência e prescrição previstas no art. 54 da Lei 9.784/1999 e no Código Civil, respectivamente; 
	c) legalidade no pagamento dos valores impugnados, conforme estão expressos no ato de aposentação.	
4.	Preliminarmente, devo afirmar que ratifico o exame preliminar de admissibilidade levado a efeito pela Serur (peça 185) , no sentido de que o presente pedido de reexame preenche os requisitos de admissibilidade que lhes são aplicáveis, razão pela qual pode ser conhecido. 
5.	Quanto ao mérito, verifico que a motivação da ilegalidade do ato de aposentação foi a continuidade do pagamento da parcela denominada "82375 VENC.BAS.COMP.ART.15 L11091/05", cujo resíduo existente, a ser pago à recorrente, é de R$ 179,40, e não o valor de R$ 390,89.
6.	É cediço que tal vantagem se refere à parcela complementar da remuneração, nos termos previstos pelo art. 15 da Lei 11.091/2005, que dispôs sobre o Plano de Carreira dos Cargos Técnico-Administrativos em Educação, no âmbito das Instituições Federais de Ensino, a saber: 
Art. 15. O enquadramento previsto nesta Lei será efetuado de acordo com a Tabela de Correlação, constante do Anexo VII desta Lei.
§ 1o O enquadramento do servidor na Matriz Hierárquica será efetuado no prazo máximo de 90 (noventa) dias após a publicação desta Lei, observando-se:
 (...) 
§ 2o Na hipótese de o enquadramento de que trata o § 1o deste artigo resultar em vencimento básico de valor menor ao somatório do vencimento básico, da Gratificação Temporária - GT e da Gratificação Específica de Apoio Técnico-Administrativo e Técnico-Marítimo às Instituições Federais de Ensino - GEAT, considerados no mês de dezembro de 2004, proceder-se-á ao pagamento da diferença como parcela complementar, de caráter temporário.
 (...) 
§ 3o A parcela complementar a que se refere o § 2o deste artigo será considerada para todos os efeitos como parte integrante do novo vencimento básico, e será absorvida por ocasião da reorganização ou reestruturação da carreira ou tabela remuneratória, inclusive para fins de aplicação da tabela constante do Anexo I-B desta Lei.
7.	Como se vê, trata-se de parcela complementar de caráter temporário, que deveria ser absorvida pelos reajustes posteriores, por ocasião da reorganização ou reestruturação da carreira ou da tabela remuneratória. Todavia, os arts. 13 da Lei 11.784/2008 e 43 da Lei 12.772/2012 vedaram essa absorção por aumentos promovidos, como se depreende no texto transcrito a seguir:
Lei 11.784/2008
Art. 13. A parcela complementar de que tratam os §§ 2º e 3º do art. 15 da Lei nº 11.091, de 12 de janeiro de 2005, não será absorvida por força dos aumentos remuneratórios decorrentes das alterações realizadas na Lei no 11.091, de 12 de janeiro de 2005, em virtude das alterações impostas pelos arts. 12 e 15 desta Lei (...) .
Lei 12.772/2012
Art. 43. A parcela complementar de que tratam os §§ 2o e 3o do art. 15 da Lei no 11.091, de 2005, não será absorvida por força dos aumentos remuneratórios com efeitos financeiros no período de 2013 a 2015 (...) .
8.	Diante a vedação de absorção da parcela complementar pelos reajustes trazidos pelos dispositivos transcritos, pode-se deduzir que, até o momento, a única possibilidade de absorção da parcela complementar foi quando da aplicação da tabela do Anexo I-B da Lei 11.091/2005. Portanto, correta a conclusão pela ilegalidade dos pagamentos dos valores superiores ao devido, consignada nas instruções dos autos. 
9.	Importante frisar que o ato de concessão de aposentadoria é sabidamente um ato complexo, que só se aperfeiçoa como a correspondente apreciação e registro por este Tribunal. Assim, não cabe alegar violação da segurança jurídica, do direito adquirido e da proteção do ato juridicamente perfeito, pois o ato ainda carece de aperfeiçoamento e definitividade. 
10.	Tampouco tem razoabilidade a alegação de decadência e desrespeito ao direito ao contraditório e à ampla defesa, pois ainda não decorreu o prazo quinquenal, conforme entendimento do Supremo Tribunal Federal (Súmula Vinculante nº 3 e RE 636.553) e deste Tribunal (Acórdão 587/2011-TCU-Plenário, Relator Ministro Valmir Campelo) . O ato de concessão foi enviado para registro em 29/2/2016 (peça 5, p. 1) e apreciado na Sessão de 30/6/2020 (peça 10) , logo, não há fundamentos sólidos nas razões apresentadas a esse respeito.
11.	Diante do exposto, devo afirmar que concordo com a análise da Unidade Técnica, feita no sentido de que deve ser mantida a integralidade dos termos do acórdão recorrido. Assim, incorporo os argumentos comuns e convergentes como parte das presentes razões de decidir, e Voto por que este Colegiado adote a proposta de Acórdão que ora submeto à deliberação.
TCU, Sala das Sessões Ministro Luciano Brandão Alves de Souza, em 13 de abril de 2021.
RAIMUNDO CARREIRO 
Relator